<chapter name="i-advl">

<article id="@i-ADVL>">
<h1>@i-ADVL&gt;</h1>

<p>Taggen @i-ADVL&gt; bruges om et adverbalt adled til en inderiveret verbalstamme.</p>
<p>Se artiklen om Inderivation på LG hjemmeside.</p>

<p>I langt de fleste tilfælde er der tale om, at verbalstammen bliver nominaliseret. Og langt de fleste tilfælde af nominalisering sker ved TUQ og NIQ - og også ved TAQ.</p>
<p>Adverbale adled til inderiveret verbalstamme er placeret foran den inderiverede verbalstamme og efter evt possessoradled til nominaliseringen.</p>

<p>I en del tilfælde bliver en verbalstamme viderederiveret til en anden verbalstamme med ændringer i transitivitet, hvor så den inderiverede verbalstamme kan tage adverbale adled. Det drejer sig især om inderivering ved QQU,  NIQAR, NAR.</p>

<p>De adverbale adled som har særlige tags ved hele verballed, har det også når de står som i- til inderiveret verbalstamme.</p>
<p>Der findes følgende: <i>@i-MIK-OBJ&gt;</i>, <i>@i-AGENS, @i-CL-CIT&gt;</i>, <i>@i-CAU&gt;</i> og <i>@i-PRED2&gt;</i>.</p>

<p>For at et led kan være i-ADVL til et nomen forudsætter det, at der inde i dette nomen er en verbalstamme. Men i nogle tilfælde er det ikke tilfældet, men alligevel står der noget som typisk ellers ville være et @i-ADVL: adverbier (især demonstrative), oblikke kasusformer og contemporativer. Der er tale om strukturer som 'Danmarkimi kalaallit', 'kalaallisut oqaatsivut',  'ilitsoqqussaralugu oqaatsit'. Oblikke kasusformer og contemporativer i disse strukturer har haft taggen @i-ADVL&gt;N, men den vil blive ændret til @ADVL&gt;N.</p>

<!-- TODO: Alt herefter ser ufærdigt ud? -->

<p>og: i-ADVL&gt;N</p>
<p>#overskriften -mut aap konjunktion -mut naamik</p>
<p>MAP:M_faste0725 @i-ADVL&gt;N TARGET Trm IF (-1 BOS)(1 ("aap") + Interj LINK *1 ("naamik") OR ("naagga") BARRIER (*) - Trm)</p>
<p>(NEGATE *0 V)</p>

<p>og andet specielt:</p>
<p>MAP:M1450A
(@i-OBJ-DOTR&gt;) TARGET Ins - Gram/Cong - TOOL - ADVERBIEL IF (-*1 Abs)(*1 DOTR - HTR - QAR - (/TIP\ Der/vv\ Gram/Db\ SIMA\ Der/vv\
Gram/Refl/l) - (/TIP\ Der/vv\ \(Gram/Db\ Gram/TV\ \)?Gram/Pass/l)
BARRIER (*) - @N&lt;) #-QAR da i-&gt;N ved TAQ+QAR konstruktioner. Undtage passiv: #Danmarkimi inuit 859-it CORONAVIRUSIMIK tunillatsissimasutut ullup ataatsip ingerlanerinnaani nalunaarsorneqartut, Statens Serum Institutimit (SSI) kisitsisit takutippaat.</p>
<p>(NEGATE 0 Der/vn + $$KASUS LINK -1 $$KASUS)#Aqqut titarnermik AAPPALUTTUMIK takutinneqarpoq.</p>
<p>MEN vil vi have @OBJ-DOTR&gt; og @i-OBJ-DOTR --- se M1450 og de flg</p>



<p><u>@i-ADVL M0292A ff -- og igen M0744A</u></p>



<p><u><b>@i-ADVL ved nominaliseringer</b></u></p>
<p>Inderivation er ved nominalisering er ekstremt hyppigt. De tre mest produktive suffikser er NIQ, TUQ og TAQ.</p>
<p>NIQ dvs 'det at _'. TUQ dvs 'en som _' . TAQ dvs 'en som er blevet _ '</p>

<p>men findes også ved andre som fx</p>
<p>MAP:M_faste0640
@i-ADVL&gt; TARGET Lok IF (1 (/"pi"\ Gram/IV\ SSUSIQ/l));
#Kisitsisit nutaat suliffeqarnermi pissutsinut tunngasut kisitsisaataasivimmi bank.stat.gl-imi pissarsiarineqarsinnaalerput.</p>

<p>Men der er også visse faste udtryk - fossilerede som ikke skal ses som i-</p>
<p>#Skal ikke være i-ADVL selv om fulgt af inderiverende Der/vn</p>
<p>MAP:M_faste0660
@ADVL&gt; TARGET (/"isige"\ Gram/TV\ V\ Cont\ 3SgO/l) IF
(*1 V)(-1 ("isi")); #Uanga isikkut ISIGALUGU suliassaaleqilernavianngilagut sivisuumik maaniikkaluaruilluunniit soorunamili nalunngilara feeriartutit feeriarnermut periarfissinneqartariaqarlutit.</p>

<p>#Tillad tidsangivelse mellem i-ADVL og Head</p>
<p>MAP:M0295F
@i-ADVL&gt; TARGET OBLIQUE IF (**1 NIQ - Gram/Comp - NIQAR - Gram/Db LINK *-1 NIQ + 3PlPoss BARRIER _TARGET_ LINK *-1 OTHERTIME + Rel + Pl BARRIER (*) - Num LINK *-1 _TARGET_)</p>
<p>(NEGATE 0 Ins LINK *1 HTR BARRIER (*) - OTHERTIME - Num - TIMEVERB - OBLIQUE)#AVATAARSUALIARTUNIK ukiut tallimat ingerlannginnerini Qaammammukartitsinissani USA-p pilersaarutigigaa.</p>

<p>MAP:M0295G
@i-ADVL&gt; TARGET TIMENOUN + Abs IF (*1 NIQ + N - LEKSIKALISERING BARRIER (*) - Gram/Cong) #Tunillatsittummi ULLUT tamaasa amerliartornerat tamanut ersarilluarpoq.</p>

<p>MAP:M0295H
@i-ADVL&gt; TARGET TIMENOUN + Lok IF (1 &lt;fn:Appear&gt; + N) #Laila Kristiansen atuakkiamini Malersortinneq-imi 2001-IMI saqqummersinneqartumi ilaatigut taama allappoq.</p>

<p>MEN fejl i:</p>
<p>MAP:M0295J
@i-ADVL&gt; TARGET Sem/Geo + Lok IF (1 Rel + &amp;&amp;POSS34_POSS&amp; LINK 1 NIQ + &amp;&amp;POSS34_POSS&amp;); #CANADAMI orpippassuit ikuallannerisa nunatta qilaa aappillersimatittaaraat</p>
<p>for det er ikke i-ADVL for går til orpippassuit</p>







<p>TAQ</p>
<p>---------------</p>
<p>NB de præcise regler for hvornår inderivation ved TAQ i forhold til possessor -- tjek --- vist kun dem uden possessor og dermed mulighed for agens????</p>
<p>ataatsimiittitaliaq + TRM men er det TAQ eller LIAQ</p>
<p>#aningaasaqarnermut akileraartarnermullu ataatsimiititalia</p>
<p>MAP:M_faste0015
@i-ADVL&gt; TARGET (/"tunnga"\ Gram/IV\ TUQ/l) + Trm IF (-1 Trm)(1 ("immikkut") LINK 1 (/"ilisima"\ Gram/TV\
TAQ\ Der/vn\ LIK/l));#aningaasarsiornermut TUNNGASUNUT immikkut ilisimasallit siulittuutigaat.</p>
<p>MAP:M_faste0400
@i-ADVL&gt; TARGET ("ulloq") + Lok IF (1 (/"isumage"\
Gram/TV\ TAQ/l) OR ("suliaq")); #Sulisut sinniisaat ULLUINNARNI isumagisassamikkut nukittorsarneqassapput ilaatigut pikkorissarnernut peqataasarnermikkut.</p>
<p>#psykolog: MAP:M_faste0490 @i-ADVL&gt;N TARGET (/"pi"\ Gram/IV\
SSUSIQ/l) + POSSESSUM3 IF (-1 ("tarni") + Rel)(1
(/"ilisima"\ Gram/TV\ TAQ\ Der/vn\ LIK/l));</p>
<p>Kulturikkut kingornussatta TIGUSSAASUT TIGUSSAASUUNNGITSULLU eriagalugit paarinissaannut ineriartortinnissaannullu oqaatsit sakkussaraagut pingaaruteqarnerpaasut.</p>
<p>(NEGATE 0 Abl LINK *1 &lt;fn:Exist&gt; + TAQ BARRIER (*) - Abl)#KALAALLIT RØDE KORSIANNIT katersukkat tamarmik Dansk Røde Korsimut tunniunneqassapput.</p>

<p>-------------------</p>

<p>- usikkerhed i skope i analysen når nominaliseringen ikke har en possessor - dels ægte ambiguøst, dels svært at være præcis nok i reglerne så computeren kan se hvad et menneske kan ud fra viden om verden og almindelig sprogbrug</p>

<p><u><b>@i-ADVL ved visse verbale viderederivationer </b></u></p>


<p>adn adled som i-</p>
<p>MAP:M_faste0686B
@i-&gt;N TARGET Ins IF (*1 VFIN + TAAR OR VFIN + QAR - (/HTR\ Der/vv\
Gram/IV\ TUQ\ Der/vn\ QAR/l) OR VFIN + LIUR BARRIER (*) - Ins - Abl -
@&gt;N OR HTR )#Kalaallit Nunaanni Politiit nutaanik sukkanerusunillu ANNANNIUTINIK angallatitaarput. #- Inunnit inuusuttuNIK marlunnik sumiiffimmit arpattunik takusisimasunit tusarfigisaqarusuppugut, Ole Hard oqarpoq. Dette EX skal ikke ind under denne regel - derfor det sidste HTR</p>

<p>#
Ins er tit adled til inkorporet objekt</p>
<p>MAP:M0745D
@i-N&lt; TARGET Ins - CONJ-C (-*1 LIK_QAR - PLACE - iNum - Prop -</p>
<p>(/QAR\
Der/nv\ UTE\ Der/vn\ N__/l) - LEKSIKALISERING BARRIER (*) - Rel LINK NOT -1 Ins)#Leksikaliseringer må undtages. ATTAVEQAATIP ajutoorneranik pissuteqarpoq men gerne Ataatsimiigiaqqusissut ilaqassaaq oqaluuserisassat TULLERIIAARNERANNIK pisariaqarpallu oqaluuserisassanut ilanngussanik.</p>
<p>(NEGATE 1</p>

<p>der står i det hele taget nogle i-&gt;N derefter  -- herunder hvornår i-ADVL og hvornår i-&gt;N</p>
<p>--- og nogle med i-N&lt; og et helt afsn med sådan nogle</p>
</article>

</chapter>
